【裁判字號】    96,訴,1217
【裁判日期】    970331
【裁判案由】    損害賠償
【裁判全文】
臺灣桃園地方法院民事判決              96年度訴字第1217號
原      告  立興投資股份有限公司
法定代理人  丙○○
訴訟代理人  甲○○
被      告  欐坤實業有限公司
法定代理人  乙○○
訴訟代理人  丁○○
上列當事人間請求損害賠償事件，於民國97年03月25日辯論終結
，本院判決如下：
    主  文
被告應將如附件中壢地政事務所民國九十六年十一月九日中地測
法字第一一一六００號土地複丈成果圖所示放置於桃園縣觀音鄉
○○段一六八九地號（藍色所示位置1689-A001 部分，面積269.
70平方公尺）及同段一六九０地號（粉紅色所示位置1690-A001
部分，面積79.10 平方公尺）土地上之水泥磚塊（即水泥造、鋼
鐵基座物）搬離，將土地騰空返還原告。
被告應自民國九十五年九月一日起至返還土地日止按年給付原告
新台幣壹拾陸萬柒仟肆佰貳拾肆元。
原告其餘之訴駁回。
訴訟費用由被告負擔三分之一，其餘由原告負擔。
本判決第一項及第二項，於原告以新台幣伍拾陸萬元為被告供擔
保後，得假執行。
原告其餘假執行之聲請駁回。
    事  實
甲、原告方面：
一、聲明：（一）先位聲明：1.被告應將放置於桃園縣觀音鄉○
    ○段1689、1690地號土地上之水泥磚塊搬離，將土地騰空返
    還原告。2.被告應給付原告新台幣（下同）1,012,590 元，
    及自起訴狀繕本送達翌日起至清償日止，按年息百分之五計
    算之利息。3.原告願供擔保，請准宣告假執行。（二）備位
    聲明：1.被告應將放置於桃園縣觀音鄉○○段1689、1690地
    號土地上之水泥磚塊搬離，將土地騰空返還原告。2.被告應
    自民國95年09月01日起按年給付原告535,593 元。3.原告願
    供擔保，請准宣告假執行
二、陳述：
（一）先位聲明部分：被告無權占有原告所有坐落桃園縣觀音鄉
      ○○段1689、1690地號土地，放置水泥磚塊，致使原告得
      依每坪38,000元出售上開土地，降價為35,000元，而有每
      坪3,000 元之損失。原告委託仲介公司出賣系爭土地，因
      被告堆置水泥，致無法賣出，原告因而降價求售，原告自
      受有減少收入之損失，爰依兩次委託價金之差額，依民法
      侵權行為損害賠償之規定，請求被告賠償1,012,590 元，
      及自起訴狀繕本送達翌日起至清償日止，按年息百分之五
      計算之利息。其計算式如下：
      （38,000－35,000）×（1003.45＋112.37）㎡
      ＝3,000 ×1,115.82㎡ ×0.3025
      ＝3,000 ×337.53坪
      ＝1,012,590元
（二）備位聲明部分：
      本件坐落於桃園縣觀音鄉○○段1689、1690地號土地，公
      告現值為每平方公尺4,800 元，系爭土地共1,115.82平方
      公尺，每平方公尺依年息百分之十計算每年之不當得利為
      535,593 元。原告備位聲明爰依民法侵權行為損害賠償及
      不當得利之規定，請求被告給付依年息百分之十計算之每
      年不當得利金額535,593 元。其計算式如下：
      4,800 ×（1003.45＋112.37）×10%
      ＝4,800 ×1115.82 ×10%
      ＝535,593元
三、證據：提出桃園縣觀音鄉○○段1689、1690地號土地登記謄
    本、房地產專任委託銷售契約書、同意書影本各一份。
乙、被告方面：
一、聲明：請求駁回原告之訴。
二、陳述：在原告來投資這兩塊土地之前，這兩塊土地是東金龍
    的產權，東金龍將這兩塊土地交給被告處理，後來東金龍將
    這兩塊土地出售，由原告公司標得，被告有跟原告公司的黃
    先生說到由被告購買這兩筆土地，後來買賣不成後，被告已
    經將這兩筆土地上面的東西清除掉，並未占用。
三、證據：提出系爭土地現場照片八幀。
丙、本院依原告聲請會同兩造履勘現場及囑託中壢地政事務所複
    丈測量。
    理  由
一、本件坐落於桃園縣觀音鄉○○段1689、1690地號土地為原告
    所有，此有原告所提出之土地登記謄本在卷可稽，亦為兩造
    所不爭執之事實。
二、本件兩造主要爭點端在於：（一）被告有無占用系爭觀音鄉
    ○○段1689、1690地號二筆土地？（二）被告如有占用，係
    自何時占用土地？其占用面積是多少？茲分述如下：
（一）被告有無占用系爭觀音鄉○○段1689、1690地號二筆土地
      ？
      本件依中壢地政事務所繪製之土地複丈成果圖所示，被告
      確有將水泥造、鋼鐵基座物等放置於觀音鄉○○段1689、
      1690地號二筆土地上，此情有附件中壢地政事務所96年11
      月09日中地測法字第111600號土地複丈成果圖可稽。被告
      有占用系爭觀音鄉○○段1689、1690地號二筆土地之事實
      明確。
（二）被告係自何時占用土地？其占用面積是多少？
      本件原告主張被告係自95年09月01日起占用系爭其所有的
      二筆土地，即自95年09月01日起，被告因占用土地而受有
      不當得利。經查，本件系爭坐落觀音鄉○○段1689、1690
      地號二筆土地，依被告之陳述，原是屬東金龍的產權，東
      金龍將此二筆土地交給被告處理，嗣後東金龍將系爭二筆
      土地出售，由原告公司標得。又查原告標得系爭二筆土地
      ，依土地登記謄本記載，登記原因係拍賣，原因發生日期
      係95年08月30日，即原告應自該日起取得所有權。因此，
      原告主張被告係自95年09月01日起占用其所有的系爭二筆
      土地，核非無稽，且被告亦未就占用時點予以爭執，堪認
      原告所主張被告之占用時點屬實。又查，本件依中壢地政
      事務所繪製之土地複丈成果圖顯示，被告將水泥造、鋼鐵
      基座物等放置於觀音鄉○○段1689、1690地號二筆土地上
      ，其在1689地號土地上占用面積為269.70平方公尺，另在
      1690地號土地上占用面積為79.10 平方公尺，亦即，被告
      占用本件系爭二筆土地的面積合計為348.80平方公尺。
三、本件系爭坐落觀音鄉○○段1689、1690地號二筆土地，原告
    於拍賣中取得所有權以後，僅是委託仲介公司出賣系爭土地
    ，惟迄今尚無與任何第三人締結買賣契約，難僅憑原告二次
    委託仲介土地價金之差額，即作為請求被告損害賠償之憑據
    ，是原告先位聲明欲依二次委託價金之差額，依民法侵權行
    為損害賠償之規定，請求被告賠償1,012,590 元及利息，難
    認有理由。惟被告自95年09月01日起無權占用系爭二筆土地
    ，被告即自95年09月01日起受有不當得利，又查坐落桃園縣
    觀音鄉○○段1689、1690地號土地，每平方公尺公告現值為
    4,800 元，被告占用系爭二筆土地面積合計348.80平方公尺
    ，依（類推適用）土地法第97條第1 項規定按年息百分之十
    計算每年之不當得利為167,424 元。其計算式如下：
    4,800元×348.80㎡×10% ＝167,424 元。
四、綜據上述，本件原告依據民法關於不當得利之規定，於請求
    被告給付依年息百分之十計算之每年不當得利金額167,424
    元之範圍內，屬有理由，應予准許。原告逾上述範圍之請求
    ，為無理由，不應准許，應予駁回之；原告逾上述範圍所為
    假執行之聲請，亦失所附麗，應併予駁回。
五、本件原告勝訴部分，原告陳明願供擔保以代釋明，聲請宣告
    假執行，經核並無不合，爰酌定相當之擔保金額宣告之。
六、本件兩造其餘主張陳述及攻擊防禦方法，核與本件判決結果
    不生影響，無一一審究必要，附此敘明。
七、據上論結，本件原告之訴為一部有理由、一部無理由，依民
    事訴訟法第七十九條、第三百九十條第二項，判決如主文。
中    華    民    國  九十七  年    三    月  三十一  日
                  民事第二庭法  官  呂仲玉
以上正本係照原本作成。
如對本判決上訴，須於判決送達後20日內向本院提出上訴狀。
中    華    民    國  九十七  年    三    月  三十一  日
                            書記官  賴柏仲


司法院資訊處製作；財團法人民間司法改革基金會備份。
